【裁判字號】    97,交聲,855
【裁判日期】    970715
【裁判案由】    違反道路交通管理處罰條例聲明異議
【裁判全文】
臺灣桃園地方法院交通事件裁定         97年度交聲字第855號
原處分機關  高雄市政府
異議人即
受處分人    甲○○
上列受處分人因違反道路交通管理處罰條例案件，對於高雄市政
府民國96年5 月30日所為之處分（原處分案號：高市府交裁字第
裁32-DB0000000號），聲明異議，本院裁定如下：
    主  文
異議駁回。
    理  由
一、異議意旨略以：伊於民國96年4 月30日23時50分許行經桃園
    市○○路、大興西路口，因黃燈左轉遭警查獲，稱伊闖紅燈
    ，伊對違規不服，請撤銷原處分等語。
二、經查：異議人於96年4 月30日23時50分，駕駛車牌號碼5N－
    9885號自小客車，行經寶慶路與大興西路口因「駕車闖紅燈
    （左轉）」及「不服從交通勤務警察或依法令執行交通指揮
    、稽查任務人員之指揮或稽查」經警舉發一節，有桃園縣政
    府警察局舉發違反道路交通管理事件通知單、高雄市○○○
    ○道路交通管理事件高市府交裁字第裁32-DB0000000號裁決
    書及桃園縣政府警察局96年5 月22日桃警交字第0960057344
    號函各一紙在卷可憑（詳本院卷第9 頁、第13頁、第15頁）
    ，而依當日舉發之警員即證人朱芳滿於97年6 月27日於本院
    證述：「（問：（提示舉發違反道路交通管理事件通知單）
    本件是否由你處理？處理情形？）是。異議人是在大興西路
    及寶慶路口，我們當時在該處執行取締闖紅燈左轉，本件的
    情形異議人是闖紅燈左轉，如果當時車子在路口待轉區，號
    誌燈變紅燈，我們是不會取締的，當天是晚上，我們有告知
    異議人闖紅燈左轉，也有請當地派出所人員來，因為當時異
    議人還說我打他，但是異議人抓我的手就說我打他，我們當
    時也有錄影，是錄吵架的情形。異議人因為之前有闖紅燈被
    取締，他說他是被誣賴，本次他也是說他被誣賴，而且當時
    異議人不服取締是指他不出示證件，所以我們以車牌的車籍
    寄罰單。」、「（問：異議人稱他是在黃燈的時候左轉，因
    為有車流所以沒有轉過去，號誌就變換，他不是闖紅燈，有
    何意見？）因為號誌變黃燈的部分有很多爭議，我們在該處
    是看寶慶路口變綠燈我們才會攔，這表示另一方向是紅燈，
    異議人不可能是闖黃燈，而且綠燈轉換成黃燈要三秒鐘、黃
    燈轉換成紅燈有二秒鐘，共五秒鐘，所以寶慶路變換為綠燈
    的時間有五秒鐘，我們當時執勤員警有四人，四人都有看到
    ，應該不會看錯。」、「（問：當天的車子很多嗎？）該處
    平常的車流很多，晚上車流較少，但在晚上左轉的車比較多
    。」、「（問：當時異議人車速如何？）平常的車速。」、
    「（問：異議人前後是否有車輛？）沒有。那時我們只有攔
    到異議人的車子，攔到他的車子就吵了一個多鐘頭，我們有
    請派出所的人員來，派出所及我們都跟他說如果他有不服，
    可以申訴或異議。」、「（問：你們取締闖紅燈的勤務有無
    現場拍照？）沒有。但現在如果可架設V8的話就會架設攝影
    ，但本件沒有架設V8。」、「異議人闖紅燈的方式跟他所述
    不一樣，寶慶路的燈號變成綠燈，我們才開始攔大興西路紅
    燈左轉的車子，而且當時異議人的車子沒有停在大興西路的
    路中央，他是自大興西路直接向前行駛左轉寶慶路，並沒有
    把車子停在路中央，而且方才我已經說過如果停在大興西路
    中央時燈號變成紅燈左轉寶慶路，我們不會攔。」、「晚上
    寶慶路要左轉大興西路的車子很少，都是右轉大興西路要往
    高速公路交流道的方向。」等語（見本院第28頁至第30頁訊
    問筆錄），且異議人於97年6 月27日於本院供稱：「我當時
    在大興西路要左轉寶慶路，該處的燈號有秒差，但不到五秒
    ；我左轉情形跟我異議所附光碟的情形一樣，就是我車子到
    大興西路及寶慶路口，我超過停止線到路中央待轉，但對向
    車流很多，等對向沒車時燈號就變成紅燈，在該時點左轉就
    會是闖紅燈的情形，而在那時我在路中央一定要左轉，因為
    該處是丁字路口，我不左轉會妨礙到寶慶路車子的行駛。」
    等語（見本院第30頁訊問筆錄），綜上可知，當日舉發之警
    員即證人朱芳滿已明確目睹異議人由大興西路左轉寶慶路，
    違規闖紅燈左轉之情形，且明確證述異議人並非於黃燈時左
    轉因待轉而燈號變換之情形，而異議人及其妻乙○○雖均稱
    係於綠燈時超越停止線，黃燈時左轉，待轉至寶慶路燈號變
    為紅燈云云，惟依異議人所附其事後於現場其他車輛通過路
    口時所錄製之光碟顯示，某不明車籍車輛於黃燈時直駛左轉
    通過路口，燈號隨即轉換，亦與異議人通過路口因待轉之情
    形不同，尚難比附援引，而為有利異議人之認定。另異議人
    於97年7 月11日於本院供稱：「我當時有出示駕照、行照，
    但不是拿給取締的警察，而是拿給他另一個胖胖的同事，後
    來取締的警察自他處走回來，我又把我的行照、駕照拿回來
    ，因為我認為我沒有違規，為何要讓他抄我的相關資料。」
    等語（見本院第38頁訊問筆錄），足知異議人確有「不服從
    交通勤務警察或依法令執行交通指揮、稽查任務人員之指揮
    或稽查」之情形，又按「汽車駕駛人，駕駛汽車有違反本條
    例之行為，經交通勤務警察或依法令執行交通稽查任務人員
    制止時，不聽制止或拒絕停車接受稽查而逃逸者，除按各該
    條規定處罰外，處新臺幣3 千元以上6 千元以下罰鍰。」、
    「汽車駕駛人，駕駛汽車有下列情形之一，而本章各條無處
    罰之規定者，處新臺幣9 百元以上1 千8 百元以下罰鍰：一
    、不服從交通勤務警察或依法令執行交通指揮、稽查任務人
    員之指揮或稽查。」，道路交通管理處罰條例第60條第1 項
    、第2 項第1 款分別定有明文，本件係依道路交通管理處罰
    條例第60條第2 項第1 款「不服稽查」（警員指係不出示證
    件）取締，與道路交通管理處罰條例第60條第１項係以駕駛
    人有違反道路交通管理處罰條例為前提，二者要件不同，異
    議人於97年7 月11日於本院辯稱：「取締的警察自他處走回
    來，我又把我的行照、駕照拿回來，因為我認為我沒有違規
    ，為何要讓他抄我的相關資料。」等語（見本院第38頁訊問
    筆錄），容有誤會。
三、按「汽車駕駛人，行經有燈光號誌管制之交岔路口闖紅燈者
    ，處新臺幣一千八百元以上五千四百元以下罰鍰」、「汽車
    駕駛人，駕駛汽車有下列情形之一，而本章各條無處罰之規
    定者，處新臺幣9 百元以上1 千8 百元以下罰鍰：一、不服
    從交通勤務警察或依法令執行交通指揮、稽查任務人員之指
    揮或稽查。」、「汽車駕駛人有下列各款所列條款之一者，
    除依原條款處罰鍰外，並予記點：一、有第33條第1 項、第
    2 項、第38條第1 項、第40條、第45 條 、第47條第1 款至
    第3 款、第48條、第49條或第60條第1 項、第2 項第1 款、
    第2 款情形之一者，各記違規點數一點。二、有第29條第1
    項第1 款至第4 款、第29條之2 第1 項、第2項 、第30條第
    1 項第1 款、第2 款情形之一者，各記違規點數二點。三、
    有第 43 條、第 53 條或第 54 條情形之一者，各記違規點
    數三點。」，道路交通管理處罰條例第53條第1 項、第60條
    第2 項第1 款、第63條第1 項分別定有明文。異議人於行經
    上開路口「駕車闖紅燈（左轉）」及「不服從交通勤務警察
    或依法令執行交通指揮、稽查任務人員之指揮或稽查」，原
    處分機關據以處罰罰鍰新台幣2,700 元、新台幣900 元，並
    記違規點數4 點，依法並無不合，異議人聲明異議，辯稱係
    於綠燈時超越停止線，黃燈時左轉，待轉至寶慶路燈號變為
    紅燈云云，並無理由，應駁回其異議。
四、據上論斷，應依道路交通案件處理辦法第19條，裁定如主文
    。
中    華    民    國    97    年    7    月    15    日
                  交通法庭      法  官  宣玉華
上正本證明與原本無異。
如不服本裁定，應於裁定送達後5日內向本院提出抗告狀。
                                書記官  楊郁馨
中    華    民    國    97    年    7     月    15    日


司法院資訊處製作；財團法人民間司法改革基金會備份。
